臺灣屏東地方法院民事裁定            100年度監宣字第131號
聲  請  人  潘榮和
相  對  人  潘林桃妹
上列聲請人聲請監護宣告事件，本院裁定如下：
    主  文
宣告潘林桃妹（女、民國三十九年二月十八日出生、身分證統一
編號：Ｚ000000000號）為受監護宣告人。
選定潘榮和（男、民國二十九年一月七日出生、身分證統一編號
：Ｚ000000000號）為受監護宣告人潘林桃妹之監護人
。
指定潘正文（男、民國六十五年四月一日出生、身分證統一編號
：Ｚ000000000號）為會同開具財產清冊之人。
聲請費用新臺幣壹仟元由受監護宣告之人負擔。
    理  由
一、聲請意旨略以：相對人潘林桃妹（女，民國39年2 月18日出
    生，身分證統一編號：Ｚ000000000號，住屏東縣內埔鄉○○
    村○○路77號）為聲請人潘榮和之配偶，因精神分裂異常，
    致不能為意思表示或受意思表示，或不能辨識其意思表示之
    效果，為此依民法第14條之規定，聲請宣告相對人為受監護
    宣告人，並由聲請人潘榮和擔任相對人之監護人，另指定相
    對人之子潘正文為會同開具財產清冊之人等語。
二、聲請人潘榮和主張上開各情，業據其等提出戶口名簿影本、
    戶籍謄本、親屬系統表、相對人之身分證正反面影本、相對
    人身心障礙手冊影本、相對人全民健康保險證明卡、相對人
    稅務電子閘門所得調件明細表、財產清冊、同意書等件為證
    ，又經本院前往署立屏東醫院，於鑑定人黃文翔醫師前點呼
    相對人潘林桃妹，並就其姓名、年籍、住所、今年係何年何
    月、基本加減算術等加以詢問，相對人多未能正確回答；另
    本院就相對人之精神及心智狀況訊問鑑定人，鑑定人鑑定結
    果認為：個案過去無重大生理疾病病史，約30年前就開始有
    精神疾病，會有自言自語與怪異動作，曾經住院於高雄市立
    凱旋醫院精神科病房，目前長期於龍泉榮民醫院門診治療。
    個案於(一)身體狀態方面：理學檢查：身材中等、剪短髮，
    生理檢查無重大異常。臨床檢查：四肢行動能力正常，眼
    神呆滯、目光茫然，無法與人做口語溝通、有時語意模糊、
    會自言自語、經常答非所問。會談中無法正確了解他人之意
    思表達，對他人之意思表達無法正確回應，大多表示不知道
    或是不會。長短期記憶能力極差，注意力不集中、100 持續
    減7 的計算無法完成，現實判斷能力不佳，對於金錢與數字
    無概念（一個便當大約多少錢、一份報紙多少錢、一杯奶茶
    大約多少錢，由此地坐計程車到火車站約多少錢…等日常生
    活之金概念明顯缺乏）。(二)精神狀態：意識清楚、可以與人
    簡短交談，說話速度緩慢，但是衣著有明顯污清，身體清潔
    度不佳，認知功能嚴重受損，行為退化，也無法識字，因此
    也無法筆談，對於問話也無法正確了解別人問話內容，也無
    法使用肢體語言（點頭、搖頭、揮手、伸出手指頭代表數字
    …等) 正確回應。對於地方與時間之定向能力喪失，僅能辨
    識少數家人，長、短期記憶也明顯喪失。心理衡鑑結果顯示
    其心智狀況已經達到重度失智以上之程度。(三)日常生活狀況
    方面：日常生活狀況自理情形：可以自己進食、但是沐浴
    、大小便、更衣…皆需要他人協助。經濟活動能力（包括
    管理處理自己財產之能力）：無法自行購物、無法做簡單之
    兩位數字加減計算、無法辨識錢幣幣值、不會到金融機構辦
    理存款提款、不知如何保管與儲存自己之財物，完全無處理
    財產之能力。社會性：無職業功能、無社交功能、無法自
    行搭乘或使用大眾交通工具、無法自行認路回家、無自我安
    排休閒活動之功能。綜上評估：個案各項功能退化嚴重，生
    活完全無自理能力，必須長期依賴家人、醫療或養護機構照
    顧，且個案目前已經處於嚴重失智狀態因而導致個人之認知
    功能嚴重失能，為意思表示或受意思表示或辨識其意思表示
    效果之能力幾乎完全喪失，此外也已經完全失去行為能力，
    無法獨力處理個人事務與從事個人財務管理，應已經達到監
    護宣告之標準等語，有本院100 年11月14日勘驗筆錄及屏安
    醫院100 年11月15日屏安醫字第（100 ）0499號函所附精神
    鑑定報告書1 份在卷可憑。本院綜合上開勘驗結果及鑑定人
    之意見，認相對人確因嚴重失智，致不能為意思表示或受意
    思表示之程度，而聲請人乃相對人之配偶，有戶籍謄本在卷
    可稽，故聲請人聲請對相對人為監護之宣告，核無不合，爰
    依民法第14條第1 項規定，宣告相對人為受監護宣告之人。
三、又按受監護宣告之人應置監護人；法院為監護之宣告時，應
    依職權就配偶、四親等內之親屬、最近一年有同居事實之其
    他親屬、主管機關、社會福利機構或其他適當之人選定一人
    或數人為監護人，並同時指定會同開具財產清冊之人；法院
    選定監護人時，應依受監護宣告之人之最佳利益，優先考量
    受監護宣告之人之意見，審酌一切情狀，並注意下列事項：
    （一）受監護宣告之人之身心狀態與生活及財產狀況。（二
    ）受監護宣告之人與其配偶、子女或其他共同生活之人間之
    情感狀況。（三）監護人之職業、經歷、意見及其與受監護
    宣告之人之利害關係。（四）法人為監護人時，其事業之種
    類與內容，法人及其代表人與受監護宣告之人之利害關係，
    修正後之民法第1110條、第1111條第1 項、第1111條之1 定
    有明文。
四、查聲請人潘榮和為受監護宣告人即相對人之配偶，有意願擔
    任受監護宣告人之監護人，且協助照護受監護宣告人，復經
    其最近親屬即受監護宣告人之子女潘正欽、潘玉佩、潘玉偵
    之同意，有其出具之同意書在卷可查，故由聲請人潘榮和負
    責養護及照顧受監護宣告人並管理其財產，應能符合法律規
    定及相對人之最佳利益，爰選定聲請人潘榮和為監護人。另
    依上開規定，法院於選定監護人時，應同時指定會同開具財
    產清冊之人，及依民法第1113條準用同法第1099條之規定，
    監護開始時，監護人對於受監護人之財產，應依規定會同當
    地直轄市、縣（市）政府指派或法院指定之人，於2 個月內
    開具財產清冊，並陳報法院。為使第三人得於期限內開具財
    產清冊並陳報法院，並衡酌第三人潘正文係受監護宣告人之
    子，有意願擔任會同開具財產清冊，且業經受監護宣告人之
    子女潘正欽、潘玉佩、潘玉偵同意，有上開同意書在卷可稽
    ，爰併指定第三人潘正文為會同開具財產清冊之人。
五、依民事訴訟法第608 條第1 項、非訟事件法第24條第1 項，
    裁定如主文。
中    華    民    國  100     年    11    月    30    日
                  家事庭        法  官  王以齊
正本係照原本作成。
如不服本裁定關於選定監護人及指定會同開具財產清冊之人等部
分，應於送達後10日內向本院提出抗告狀，並繳納抗告費新臺幣
1,000元；其餘關於宣告監護之部分，不得抗告。
中    華    民    國   100    年    12    月    1     日
                                書記官  賀燕花